臺灣高等法院刑事裁定
108年度上訴字第3756號
上  訴  人  
即  被  告  何幸芳  


選任辯護人  謝智硯律師
            陳仁省律師
            林哲丞律師
上列被告因強盜案件，本院裁定如下：
    主  文
何幸芳自民國一百零九年一月十六日起，限制出境、出海捌月。
    理  由
一、按刑事訴訟法於民國108年5月24日修正增訂第八章之一「限
    制出境、出海」及第93條之2至第93條之6（下稱限制出境新
    制），並於108年6月19日經總統公布；刑事訴訟法施行法亦
    於同日公布增訂第7條之11，明定限制出境新制自修正公布
    後6個月即108年12月19日施行；新制施行前，偵查或審判中
    經限制出境、出海者，應於生效施行之日起2個月內，依刑
    事訴訟法第八章之一規定重為處分，逾期未重為處分者，原
    處分失其效力。又依據上開增訂刑事訴訟法第93條之2第1項
    ：「被告犯罪嫌疑重大，而有下列各款情形之一者，必要時
    檢察官或法官得逕行限制出境、出海。但所犯係最重本刑為
    拘役或專科罰金之案件，不得逕行限制之：一、無一定之住
    、居所者。二、有相當理由足認有逃亡之虞者。三、有相當
    理由足認有湮滅、偽造、變造證據或勾串共犯或證人之虞者
    」；第93條之3第2項：「偵查中檢察官聲請延長出境、出海
    ，第一次不得逾4月，第二次不得逾2月，以延長二次為限。
    審判中限制出境、出海每次不得逾8月，犯最重本刑為有期
    徒刑10年以下之罪者，累計不得逾5年；其餘之罪，累計不
    得逾10年」。
二、經查：
㈠上訴人即被告何幸芳因犯強盜案件，前經原審法院於107年10月
  12日訊問期日裁定「被告於提出新臺幣（下同）60萬元之保證
  金後，准予停止羈押，並應限制住居、限制出境、出海」，經
  被告之女兒許珍華於同月18日提出保證金60萬元，原審法院乃
  釋放被告，並先於107年10月12日傳真通知禁止出國（境）管
  制表、緊急限制出海通報單予內政部移民署、行政院海洋委員
  會海岸巡防署偵防分署限制被告出境、出海，又於107年10月1
  6日以桃院祥刑輝107訴884字第1070036162號函內政部移民署
  、行政院海洋委員會海岸巡防署偵防分署限制被告出境、出海
  迄今，有原審法院107年10月12、18日訊問筆錄、刑事被告保
  證書、國庫存款收款書、原審法院具保責付辦理程序單、原審
  法院107年10月16日以桃院祥刑輝107訴884字第1070036162號
  函檢附緊急限制出海通報單等在卷可稽（見原審卷ㄧ第11-12、
  20-21、47-48、50頁）。依首揭說明，本院應於限制出境、出
  海新制施行即108年12月19日起2個月內，依法重為處分。
㈡審判中是否有限制出境、出海之必要，屬事實審法院得依個案
  情節，審酌人權保障及公共利益之均衡維護，本於職權而為裁
  量之事項。且限制出境、出海之原因是否消滅，能否以其他方
  式替代而撤銷限制出境、出海，俱屬事實問題，事實審法院自
  有依卷內相關資料及個案情節自由裁量之權。查被告及辯護人
  於本院109年1月13日準備程序詢問時，就是否對被告限制出境
  、出海部分均表示無意見（見本院卷第135頁）。本院審酌被
  告所犯刑法第328條第1項之強盜罪，法定刑為「5年以上有期
  徒刑」，非屬最重本刑為拘役或專科罰金之案件，且其前經原
  審判處有期徒刑7年，並諭知未扣案之犯罪所得135萬元、OPPO
  廠牌（R9型號）手機1支均沒收，於全部或一部不能沒收或不
  宜執行沒收時，各追徵其價額，堪認被告犯罪嫌疑重大，而被
  訴重罪、遭判重刑常伴有逃亡之高度可能，係趨吉避凶、脫免
  刑責、不甘受罰之基本人性，被告既經原審認定有罪，且判處
  上開須入監服刑之刑度，非無因此啟動逃亡境外、脫免刑責之
  動機，而有刑事訴訟法第93條之2第1項第2款之「相當理由足
  認有逃亡之虞者」之情形。再本案被告倘出境後未再返回接受
  審判或執行，亦嚴重損害國家追訴犯罪之公共利益，故對被告
  為限制出境、出海之處分，並未逾越刑事訴訟法第93條之2第1
  項、第93條之4但書規定之必要性，核與比例原則無違，為確
  保將來審判程序進行及刑罰執行之目的，並審酌人權保障與公
  共利益之均衡維護，認有依刑事訴訟法第93條之2第1項第2款
  規定，對被告限制出境、出海之必要，爰依法重為處分，對被
  告自109年1月16日起限制出境、出海8月。
㈢又被告所涉犯之刑法第328條第1項之強盜罪，係法定刑為5年以
  上有期徒刑之罪，非屬「最重本刑為有期徒刑10年以下之罪」
  ，而為刑事訴訟法第93之3第2項後段所稱「其餘之罪」，審判
  中限制出境，累計不得逾10年；且依刑事訴訟法施行法第7條
  之11第3項前段，重為處分後之限制出境期間依刑事訴訟法第9
  3條之3之規定重新起算，並無刑事訴訟法施行法第7條之11第3
  項但書所稱審判中之限制出境、出海期間，連同原處分期間併
  計不得逾5年之限制，併此敘明。
據上論斷，應依刑事訴訟法第93條之2第1項第2款、第93條之3第
2項，刑事訴訟法施行法第7條之11第2項，裁定如主文。
中　　華　　民　　國　　109 　年　　1 　　月　　15　　日
                  刑事第十五庭 審判長法　官  劉興浪 

                                     法　官  林怡秀

                                     法　官  古瑞君
以上正本證明與原本無異。
如不服本裁定，應於收受送達後五日內向本院提出抗告狀。
                                     書記官  林君縈
中　　華　　民　　國　　109 　年　　1 　　月　　16　　日